【裁判字號】    92,上易,500
【裁判日期】    920605
【裁判案由】    傷害
【裁判全文】
臺灣高等法院高雄分院刑事判決                    九十二年度上易字第五號
    上  訴  人
    即  被  告  甲○○
    選任辯護人  邱佩芳律師
                莊美玉律師
                姜宜君律師
    上  訴  人
    即  被  告  乙○○
右上訴人因傷害案件，不服臺灣高雄地方法院九十二年度易字第二八五號中華民國九
十二年二月二十六日第一審判決（起訴案號：臺灣高雄地方法院檢察署九十一年度偵
字第二三四０七號），提起上訴，本院判決如左：
      主  文
上訴駁回。
      事  實
一甲○○與乙○○、蔡美香、蔡美娥為姐弟關係、呂分卿為蔡美香之配偶（蔡美娥、
  蔡美香及呂分卿均經不起訴處分），因其母蔡郭金盆死亡後尚有財產未處理完畢，
  乙○○、蔡美香、蔡美娥及呂分卿等人，乃於民國九十一年八月二十八日十時許共
  同前往甲○○位於高雄市旗津區○○○路九一六巷二號住處，欲與其協商，詎雙方
  意見不合，乙○○即出口指責甲○○不孝，致甲○○十分憤怒，乃動手欲毆打乙○
  ○，先後經蔡美娥及蔡美香、呂分卿擋住，惟甲○○仍心有未甘，遂趁呂分卿三人
  未注意之際，基於傷害人身體之故意，先上前一手拉扯乙○○之頭髮，另手毆打其
  手臂，致使乙○○因而受有右上臂前部瘀血（直徑四公分）之傷害；乙○○見狀不
  甘示弱，亦基於傷害之犯意，出手回擊甲○○臉部，致甲○○之眼鏡架擦傷臉部，
  而受有一點五公分一處、零點五公分二處之傷害。
二案經乙○○及甲○○分別訴由高雄市政府警察局鼓山分局報告臺灣高雄地方法院檢
  察署檢察官偵查起訴。
      理  由
一訊據上訴人即被告乙○○及甲○○等二人固坦承於右揭時地發生衝突，惟均矢口否
認有何傷害對方之犯行，被告乙○○辯稱：當時遭到甲○○毆打時，自顧不暇，不可
  能再去毆打甲○○，況且伊身材亦較甲○○矮小，不可能打得到甲○○的頭部，故
  不知甲○○所受之傷害如何而來，可能是其眼鏡掉落所致，亦可能是捏造云云；被
  告甲○○則辯稱：當日其本欲外出辦理汽車保險理賠事宜，乙○○等四人在未經其
  許可之情形下進入其家中，其本不欲理會，不料呂分卿竟將其抱住，乙○○便趁機
  加以毆打，其並未出手毆打乙○○，況乙○○之前後指訴有異，且在當日未立即向
  警方報案，又係於次日遠赴屏東驗傷後，方提出告訴，顯係虛構事實，再觀乙○○
  所受之傷害，果其確有以左手拉扯乙○○之頭髮，再加以毆打，則乙○○所受之傷
  害，應集中於頭部或身體左側，而非右上臂，足見乙○○之傷害有假云云。
二經查：
(一)本件被告甲○○於右揭時地因被害人乙○○責罵其不孝，三次出手欲毆打傷害被害
  人乙○○，並於第三次抓住被害人乙○○頭髮及傷害其手臂之犯行，業據被害人乙
  ○○於警、偵訊、原審及本院審理時指訴綦詳（見警卷第二頁、偵查卷第十頁反面
  至第十一頁、原審卷第二十七頁、本院卷第三十三頁、第七十四頁），且證人即在
  場目擊之蔡美娥於原審中證稱：當時伊與乙○○等人到甲○○家討論母親喪葬費用
  ，乙○○罵甲○○不孝，甲○○就打乙○○，並拉住乙○○頭髮等語（見原審卷第
  二十八頁）；證人亦在場目擊之呂分卿於本院證述：當天是伊敲門，他人在二樓，
  因為敲很久，沒有下來，所以伊在外面喊他，他下來開門之後，告訴伊說他有車禍
  事情要出去處理，當時伊是跟他說耽誤他二、三分鐘時間，說一下母親喪葬費事情
  ，伊告訴說他要陪他同行，但是他車子出去又回來，又回到樓上，乙○○看了很生
  氣就開始罵他不孝、結果甲○○的手去抓乙○○的頭髮等語（見本院卷第三十五頁
  ）；於警詢時陳稱：‧當時乙○○見甲○○行為是規避處理喪葬費及醫療費之問題
  ，所以就生氣指責甲○○不孝之行為，導致甲○○惱羞成怒，並四次要毆打乙○○
  ，第一次因蔡美香及蔡美娥從中攔住而未打到，第二次又要毆打乙○○時，因伊及
  時抱住而未得逞，第三次也是蔡美香及蔡美娥從中攔開，‧伊走開沒幾步，就發現
  甲○○與乙○○二人拉扯在一起，甲○○抓住乙○○之頭髮等語（見警卷第三頁反
  面）；證人蔡美香於偵查中陳稱：乙○○先罵甲○○，甲○○連續三、四次要打她
  ，第四次甲○○衝向乙○○拉她頭髮等語（見偵查卷第十二頁）；於本院所證：當
  時是甲○○衝過來，拉住乙○○頭髮，一手出手打乙○○的手等語（見本院卷第三
  十六頁），此外，復有被害人乙○○之驗傷診斷書（見警卷第十六頁）、受傷後照
  片（見偵查卷第十四頁）各一份在卷可稽，足認被告甲○○確於右揭時地因被害人
  乙○○責罵其不孝，忿而出手傷害被害人乙○○無訛。至被告甲○○辯稱：其並未
  出手毆打乙○○，況乙○○當日未立即向警方報案，又係於次日遠赴屏東驗傷後，
  方提出告訴，顯係虛構事實云云；惟證人即到場處理本件事故之警員曾識洋到院結
  證稱：乙○○當時有告訴伊她有受傷，但伊沒有檢視她的傷勢，然後她說要看甲○
  ○的意思，他要告她才告，伊當場就把乙○○、蔡美娥、蔡美香、呂分卿帶到警局
  ，並請甲○○去驗傷，結果他們在警局從上午十點等到下午三點甲○○沒有出面，
  他們才離開，被告甲○○是在傍晚七點才由律師陪同到警局等語（見本院卷第五十
  五頁）。足見被告乙○○當時確已向警方表示受傷及可能訴追之意思，是以被告甲
  ○○上開所述顯係卸責之詞，並不足採。
(二)本件被告乙○○於右揭時地出手傷害被害人甲○○之犯行，亦據告訴人甲○○於警
  、偵訊、原審及本院審理時指訴明確（見警卷第一頁反面、偵查卷第三十一頁反面
  、原審卷第二十六頁、本院卷第三十三頁），且證人蔡美娥於原審證稱：‧被告甲
  ○○‧‧並拉住被告乙○○的頭髮，而乙○○亦有用手去撥被告甲○○之雙手等語
  （見原審卷第二十七頁）；證人呂分卿於警訊中亦稱：‧當伊走沒幾步，就發現甲
  ○○與乙○○二人拉扯在一起，甲○○抓住乙○○頭髮，乙○○極力防衛，不到二
  、三秒就雙方自行分開，並見甲○○之眼鏡掉落在地上等語（見警卷第三頁反面）
  、於偵查中供稱：‧伊一不注意，甲○○就衝去拉乙○○頭髮，‧乙○○在撥，打
  完後就分開，那時甲○○的眼鏡掉在地上等語（見偵查卷第十二頁）、於本院審理
  中證述：當時是甲○○衝過來，拉住乙○○頭髮，一手出手打乙○○的手，乙○○
  出手撥開甲○○的手，結果甲○○眼鏡掉到地上，伊有看到甲○○臉上有血跡等語
  （見本院卷第三十五頁）；證人蔡美香亦於偵查中陳稱：‧，第四次甲○○衝向乙
  ○○拉她頭髮，乙○○用手撥，撥掉甲○○的眼鏡等語（見偵查卷第十二頁）；此
  外，復有告訴人甲○○之驗傷診斷書一份在卷可稽（見警卷第十五頁），佐以被告
  乙○○亦自承：因甲○○拉伊頭髮，所以有用手撥開被告甲○○的手等語（見原審
  卷第二十七頁），既然在場證人均見被告乙○○出手撥掉被害人甲○○眼鏡，且臉
  部受傷，證人呂分卿亦表示「二人拉扯在一起」、「乙○○極力防衛」，可見當時
  雙方動作十分激烈，致在場之三位證人無法介入，否則，證人均表示甲○○先前出
  手三次均遭渠等攔下，無由在僅甲○○出手抓頭髮及毆打時，該三位證人不立刻阻
  止，足認被告蔡美香於甲○○出手抓頭髮及毆打其時，亦基於傷害之犯意極力反擊
  ，始致較其高大之甲○○臉部遭眼鏡架擦傷無訛。至被告蔡美香辯稱：當時遭到甲
  ○○毆打時，自顧不暇，不可能再去毆打甲○○，其所受之傷害不知如何而來，可
  能是其眼鏡掉落所致，亦可能是捏造云云，惟證人到場處理本件事故之警員曾識洋
  到院證稱：當時接獲報案，巡邏網通知伊過去，去時看到甲○○有一部份有擦傷，
  有流血，說要提出告訴，伊請他去驗傷等語（見本院卷第五十四頁），可見被害人
  甲○○當時確受有傷害並表示訴追之意，是以被告蔡美香上開所述顯係卸責之詞，
  並不足採。
(三)另被害人甲○○指訴亦遭被告乙○○攻擊頭部、臉部、兩手臂，而受有多處抓傷、
  鈍擊傷、輕微腦震盪云云，並提出高雄市旗津醫院診斷證明書一紙為證（見原審卷
  第三十八頁），惟上開診斷證明書與被害人甲○○於受傷當日前往高雄市旗津醫院
  診斷結果不同，有該日診斷證明書在卷足稽（見警卷第十五頁），且證人即被害人
  之配偶陳美花亦僅證稱：伊見乙○○過來打伊配偶，伊說怎麼可以打伊先生就跑到
  樓上報警等語（見本院卷第五十七頁），被害人甲○○於警訊亦稱：乙○○上前以
  拳頭捶伊頭部、抓傷伊左臉頰與左右手臂等語（見警卷第一頁反面），均未指訴被
  告乙○○曾持任何鈍器攻擊甲○○，而被害人甲○○翌日驗傷竟有鈍擊傷，顯非被
  告乙○○所造成，是以被害人上開指訴並不足採。
(四)又因互毆之雙方，在互相傷害之過程中，必定皆有掙扎及扭動之舉，故被告二人前
  揭執詞辯稱對造所受傷害與指訴不符及與常情有違等節，自均無可採為有利渠等認
  定之處。是以，綜上所述，被告甲○○及乙○○所辯，均不足採。本件事證已臻明
  確，被告甲○○及乙○○二人傷害犯行均堪認定。
三核被告甲○○、乙○○所為，均係犯刑法第二百七十七條第一項之普通傷害罪。被
  告甲○○、乙○○犯罪事證既明，原審法院依據刑法第二百七十七條第一項、第四
  十二條第二項，罰金罰鍰提高標準條例第一條前段、第二條，並審酌被告二人犯後
  均否認犯行之態度，又均未能與對方達成和解，以力求降低渠等犯罪所造成之損害
  ，又被告甲○○於八十七年間，始因傷害及毀損案件，經本院別判處罰金五千元及
  三千元，緩刑二年確定，有臺灣高等法院被告全國前案紀錄表一份在卷可稽，猶不
  知警惕再犯本罪，惟念及兩造所受之傷害均非重大等一切情狀，分別量處甲○○罰
  金六千元；乙○○罰金四千五百元，並均諭知易服勞役，以三百元折算一日。其認
  事用法均無違誤，量刑亦稱允妥，被告甲○○、乙○○上訴意旨猶執前詞否認犯罪
  ，指摘原判決不當，均為無理由，應予駁回。
據上論斷，應依刑事訴訟法第三百六十八條，判決如主文。
本案經檢察官林應華到庭執行職務。
中      華      民      國      九十二      年     六     月     五     日
                              臺灣高等法院高雄分院刑事第二庭
                                  審判長法官  林正雄
                                        法官  黃壽燕
                                        法官  謝靜雯
右正本證明與原本無異。
不得上訴。
                                  法院書記官  廖素珍
中      華      民      國      九十二      年     六  月     五     日
附錄本判決論罪之法條：
中華民國刑法第二百七十七條第一項
傷害人之身體或健康者，處三年以下有期徒刑、拘役或一千元以下罰金。


司法院資訊處製作；財團法人民間司法改革基金會備份。
